---
title: "Article Covid"
author: "Dr. ASRI"
date: "2022-07-28"
output: html_document
---

```{r setup, include=FALSE}
knitr::opts_chunk$set(echo = TRUE)
```

## R packages

```{r}
library(sp)
library(spdep)
library(sf)
library(tmap)
library(readxl)
library(dplyr)
library(CARBayes)
library(ggplot2)
library(coda)
```


## Lire les données

```{r}
data<- read_xlsx("covid.xlsx", sheet = "Feuil2")
```

## Lire la carte (using raster) : this will be depreciated soon enough !!!

```{r}
## télécharger la carte de l'Algérie (niveau wilayas)

dz<- raster::getData("GADM", country="DZ",level=1)

## quelques modifications sur la carte pour pouvoir fusionner
dz@data$Wilaya<- dz@data$NAME_1
dz@data$NAME_1 <- NULL

## joindre les données avec la carte
dzsf<- st_as_sf(dz)
full<- full_join(dzsf, data, by = "Wilaya")
fullsp<- as_Spatial(full)

```
```{r}
dz2 <- geodata::gadm("DZ", level = 1, path = getwd())

dz2$Wilaya <- dz2$NAME_1
dz2$NAME_1 <- NULL

dzsf<- st_as_sf(dz2)
full<- full_join(dzsf, data, by = "Wilaya")
fullsp<- as_Spatial(full)
```


## Voisinage spatiale

### création du voisinage

```{r}
T <- poly2nb(fullsp)
W <- nb2listw(T,style ="B" )
W1 <- nb2mat(T, style ="B")
```

### graphique du voisinage

```{r}
plot(fullsp,border="grey60")
plot(W,coordinates(dz), pch = 19,cex = 0.6, col = "blue", add = TRUE)
```

### Moran

```{r}
moran.test(fullsp@data$Y, listw = W)
moran.plot(fullsp@data$Y, listw = W,pch =16, col= "black",
           cex = .5, quiet = F,
           label = as.character(fullsp@data$Wilaya))

MC <- moran.mc(fullsp@data$Y, listw = W,nsim = 999)
MC
plot(MC)
```

### Geary

```{r}
geary.test(fullsp@data$Y,listw = W)
geary.mc(fullsp@data$Y,listw = W,nsim=999)
plot(geary.mc(fullsp@data$Y,listw = W,nsim=999))
```

### Analyse Moran Locale

```{r}
locmoran <- localmoran(fullsp@data$Y,listw = W)
locmoran

hist(locmoran[,5])


lm <- as.data.frame(as.matrix(locmoran))

full$locmoran1 <- lm[,1]

full$zscoremoran <- abs(lm[,4])

ggplot(data = full) +
  geom_sf(aes(fill = locmoran1))+
  scale_fill_gradient2(midpoint = 0, low = "red", mid = "white", high = "green")+
  labs(x = "Eastings", y = "Northings", fill = "Local Moran") +
  theme_bw() 



ggplot(data = full) +
  geom_sf(aes(fill = zscoremoran))+
  scale_fill_gradient2(midpoint = 0, low = "red", mid = "white", high =
                         "green")+
  labs(x = "Eastings", y = "Northings", fill = "Locan Moran Z-score") +
  theme_bw()


ggplot(data = full) +
  geom_sf(aes(fill = zscoremoran))+
  scale_fill_gradient( low = "blue", high = "green")+
  labs(title = "local moran",
       fill = "Z score de Local Moran") +
  theme_bw()

tmap_mode("view")
tm_shape(full) +
  tm_borders(col = "#FFFFFF")+
  tm_fill(col = "locmoran1", midpoint = NA)

tm_shape(full) +
  tm_borders(col = "black")+
  tm_fill(col = "zscoremoran")

```
### Local Getis Ord

```{r}
locg<- localG(fullsp@data$Y,listw = W)
lm1<-as.data.frame(as.matrix(locg))

full$locg <- lm1[,1]

tm_shape(full) +
  tm_borders(col = "black")+
  tm_fill(col = "locg")


ggplot(data = full) +
  geom_sf(aes(fill = locg))+
  scale_fill_gradient2(midpoint = 0, low = "red", mid = "white", high =
                         "green")+
  labs(x = "Eastings", y = "Northings", fill = "Local Getis Ord") +
  theme_bw()
```

### Moran Locan High-Low

```{r}
lmq<- attributes(locmoran)$quadr$mean
full$lmq<- lmq
tm_shape(full) +
  tm_borders(col = "#FFFFFF")+
  tm_fill(col = "lmq",palette = tmaptools::get_brewer_pal("Accent", n = 4))
lmqme<- attributes(locmoran)$quadr$median
full$lmq<- lmqme
ggplot(data = full) +
  geom_sf(aes(fill = factor(lmqme)))+
  scale_fill_brewer(palette = "Paired")+
  labs(x = "Eastings", y = "Northings", fill = "Moran Local") +
  theme_bw()
```

## Analyse descreptive

```{r}
full %>%
  ggplot(aes(x = Y)) +
  scale_x_continuous()+
  geom_histogram(bins = 10, fill = "blue", col = 'red') +
  labs(x = "cas cumulés",
       y = "Fréquence")+
  theme_bw()


full %>%
  ggplot(aes(y = Y)) +
  scale_x_continuous()+
  geom_boxplot(fill = "blue", col = 'red') +
  labs(x = "Cas.cumulés",
       y = "Fréquence")+
  theme_bw()


full %>%
  ggplot(aes(x = expected)) +
  scale_x_continuous()+
  geom_histogram(bins = 10, fill = "blue", col = 'red') +
  labs(x = "expected",
       y = "Fréquence")+
  theme_bw()
full %>%
  ggplot(aes(y = expected)) +
  scale_x_continuous()+
  geom_boxplot(fill = "blue", col = 'red') +
  labs(x = "expected",
       y = "Fréquence")+
  theme_bw()
```

## Modélisation

### les modèles proposés

```{r}
formula<- Y ~ offset(log(expected)) + 1

set.seed(09)
modèle1 <- S.CARleroux(formula = formula, data = full, W=W1,
                       family = "poisson",
                       n.sample = 300000, burnin = 100000,thin = 100)
modèle1$modelfit


set.seed(09)
modèle2 <- S.CARleroux(formula = formula, data = full, W=W1 , family =
                         "poisson",
                       n.sample = 300000, burnin = 100000,thin = 100,
                       prior.tau2 = c(0.5,0.01), prior.nu2 = c(0.5,0.01))
modèle2$modelfit

set.seed(09)
modèle3 <- S.CARleroux(formula = formula, data = full, W=W1, family =
                         "poisson",
                       n.sample = 300000, burnin = 100000, thin = 100,
                       prior.tau2 = c(0.1,0.01), prior.nu2 = c(0.1,0.01))
modèle3$modelfit

set.seed(09)
modèle4 <- S.CARleroux(formula = formula, data = full, W=W1, family =
                         "poisson",
                       n.sample = 300000, burnin = 100000,thin = 100,
                       prior.tau2 = c(0.05,0.01), prior.nu2 = c(0.05,0.01))

modèle4$modelfit

set.seed(09)
modèle5 <- S.CARleroux(formula = formula, data = full, W=W1, family =
                         "poisson",
                       n.sample = 300000, burnin = 100000,thin = 100,
                       prior.tau2 = c(0.02,0.01), prior.nu2 = c(0.02,0.01))

modèle5$modelfit

set.seed(09)
modèle6 <- S.CARleroux(formula = formula, data = full, W=W1, family =
                         "poisson",
                       n.sample = 300000, burnin = 100000,thin = 100,
                       prior.tau2 = c(0.01,0.01), prior.nu2 = c(0.01,0.01))

modèle6$modelfit

set.seed(09)
modèle7 <- S.CARleroux(formula = formula, data = full, W=W1, family =
                         "poisson",
                       n.sample = 300000, burnin = 100000,thin = 100,
                       prior.tau2 = c(0.05,0.05), prior.nu2 = c(0.05,0.05))

modèle7$modelfit

```

best modèle est le modèle 5

## Graphique de trace

```{r}
best <- modèle5

best$summary.results

plot(best$samples$tau2)

```
### les chaines

```{r}
chaine01 <- S.CARleroux(formula = formula, data = full, W=W1, family =
                         "poisson",
                       n.sample = 300000, burnin = 100000,thin = 100,
                       prior.tau2 = c(0.02,0.01), prior.nu2 = c(0.02,0.01))


chaine02 <- S.CARleroux(formula = formula, data = full, W=W1, family =
                         "poisson",
                       n.sample = 300000, burnin = 100000,thin = 100,
                       prior.tau2 = c(0.02,0.01), prior.nu2 = c(0.02,0.01))


chaine03 <- S.CARleroux(formula = formula, data = full, W=W1, family =
                         "poisson",
                       n.sample = 300000, burnin = 100000,thin = 100,
                       prior.tau2 = c(0.02,0.01), prior.nu2 = c(0.02,0.01))


plot(chaine03$samples$tau2)

tau2.samples <- mcmc.list(chaine01$samples$tau2,
                          chaine02$samples$tau2,
                          chaine03$samples$tau2)
plot(tau2.samples)

rho.samples <- mcmc.list(chaine01$samples$rho,
                          chaine02$samples$rho,
                          chaine03$samples$rho)
plot(rho.samples)

```

## Analyse de convergence

```{r}
gelman.diag(mcmc.list(chaine01$samples$tau2, chaine02$samples$tau2,
                      chaine03$samples$tau2))

gelman.diag(mcmc.list(chaine01$samples$rho, chaine02$samples$rho,
                      chaine03$samples$rho))

gelman.plot(tau2.samples)

gelman.plot(rho.samples)



traceplot(best$samples$tau2)
densplot(chaine01$samples$beta)
densplot(chaine02$samples$beta)
densplot(chaine03$samples$beta)


densplot(modèle5$samples$beta)

traceplot(chaine01$samples$tau2)
traceplot(chaine02$samples$tau2)
traceplot(chaine03$samples$tau2)
plot(chaine01$samples$tau2)
plot(chaine02$samples$tau2)
plot(chaine03$samples$tau2)
```
### risque relatif

```{r}
fitted.samples.combined<- rbind(chaine01$samples$fitted,
                                chaine02$samples$fitted,
                                chaine03$samples$fitted)

n.samples<- nrow(fitted.samples.combined)
n.all<- ncol(fitted.samples.combined)
risk.samples.combined<- fitted.samples.combined /
  matrix(rep(full$expected, n.samples), nrow=n.samples, ncol=n.all,
         byrow=TRUE)


risk<- apply(risk.samples.combined, 2, median)
full$risk<- risk


tm_shape(full) +
  tm_borders(col = "#FFFFFF")+
  tm_fill(col = "risk")

ggplot(data = full) +
  geom_sf(aes(fill = risk))+
  scale_fill_gradient(low = "green", high ="red")+
  labs(x = "Eastings", y = "Northings", fill =  "Relative risk") +
  theme_bw()



## Boite à moustaches du risque
riskdf<- data.frame(risk = risk)
riskdf %>%
  ggplot(aes(y = risk)) +
  geom_boxplot(fill = "blue") +
  theme_bw() +
  labs(y = "risque relatif")


```

### probabilité à posteriori

```{r}
pep<- apply(risk.samples.combined> 1, 2, mean)
full$pep<- pep

tm_shape(full) +
  tm_borders(col = "#FFFFFF")+
  tm_fill(col = "pep")


ggplot(data = full) +
  geom_sf(aes(fill = pep))+
  scale_fill_gradient(low = "blue", high ="red")+
  labs(x = "Eastings", y = "Northings", fill = "Local Getis Ord") +
  theme_bw()

#### écart type du risque relatif
mat<- matrix(NA, nrow = 6000, ncol = nrow(full))
for(i in 1:nrow(full)){
  mat[1:2000,i] <- exp(chaine01$samples$beta + chaine01$samples$phi[,i])
}

for(i in 1:nrow(full)){
  mat[2001:4000,i] <- exp(chaine02$samples$beta + chaine02$samples$phi[,i])
}

for(i in 1:nrow(full)){
  mat[4001:6000,i] <- exp(chaine03$samples$beta + chaine03$samples$phi[,i])
}

sdrr<- data.frame(sdrr = apply(mat, 2, sd))
sdrr %>%
  ggplot(aes(y = sdrr)) +
  geom_boxplot(fill = "blue") +
  theme_bw() +
  labs(y = "écart type du risque relatif")                           

```













#### No thinning

```{r}
formula<- Y ~ offset(log(expected)) + 1

set.seed(09)
modèle1 <- S.CARleroux(formula = formula, data = full, W=W1,
                       family = "poisson",
                       n.sample = 3000, burnin = 100)
modèle1$modelfit


set.seed(09)
modèle2 <- S.CARleroux(formula = formula, data = full, W=W1 , family =
                         "poisson",
                       n.sample = 3000, burnin = 100,
                       prior.tau2 = c(0.5,0.01), prior.nu2 = c(0.5,0.01))
modèle2$modelfit

set.seed(09)
modèle3 <- S.CARleroux(formula = formula, data = full, W=W1, family =
                         "poisson",
                       n.sample = 3000, burnin = 100,
                       prior.tau2 = c(0.1,0.01), prior.nu2 = c(0.1,0.01))
modèle3$modelfit

set.seed(09)
modèle4 <- S.CARleroux(formula = formula, data = full, W=W1, family =
                         "poisson",
                       n.sample = 3000, burnin = 100,
                       prior.tau2 = c(0.05,0.01), prior.nu2 = c(0.05,0.01))

modèle4$modelfit

set.seed(09)
modèle5 <- S.CARleroux(formula = formula, data = full, W=W1, family =
                         "poisson",
                       n.sample = 3000, burnin = 100,
                       prior.tau2 = c(0.02,0.01), prior.nu2 = c(0.02,0.01))

modèle5$modelfit

set.seed(09)
modèle6 <- S.CARleroux(formula = formula, data = full, W=W1, family =
                         "poisson",
                       n.sample = 3000, burnin = 100,
                       prior.tau2 = c(0.01,0.01), prior.nu2 = c(0.01,0.01))

modèle6$modelfit

set.seed(09)
modèle7 <- S.CARleroux(formula = formula, data = full, W=W1, family =
                         "poisson",
                       n.sample = 3000, burnin = 100,
                       prior.tau2 = c(1,0.02), prior.nu2 = c(1,0.02))

modèle7$modelfit


```

